臺灣高等法院高雄分院刑事裁定　　　　100年度交抗字第276號
抗　告　人
即受處分人　錢晴翌
上列抗告人即受處分人因違反道路交通管理處罰條例聲明異議事
件，不服臺灣屏東地方法院中華民國100 年8 月31日裁定（100
年度交聲字第226 號），提起抗告，本院裁定如下：
    主  文
抗告駁回。
    理  由
一、本件抗告意旨略以：抗告人即受處分人錢晴翌（下稱抗告人
    ）於民國100 年1 月2 日13時50分許，駕駛車牌號碼E4-132
    6 號自小客車，在高雄市○○區○○路與田厝路口，與廖政
    堯所騎乘之機車（後載吳郁君）發生車禍。當天太陽高照，
    視線良好，轉彎時沒有來車，抗告人乃打右邊方向燈，以時
    速15至20公里之速度緩緩轉彎，車子到了機車慢車道中央時
    ，廖政堯所騎乘之機車直接撞擊抗告人自小客車之右前車門
    ，當時廖政堯、吳郁君並無受傷，在大寮調解時，廖政堯、
    吳郁君亦陳稱未受傷，然事後卻有診斷證明書。綜上，爰依
    法提起抗告，請撤銷原裁定，更為適法之裁定云云。
二、按汽車駕駛人轉彎時，轉彎車不讓直行車先行者，處新臺幣
    （下同）600 元以上1,800 元以下罰鍰，並記違規點數1 點
    ；汽車駕駛人駕駛汽車違反道路交通安全規則，因而肇事致
    人受傷者，記違規點數3 點；道路交通管理處罰條例第48條
    第1 項第6 款、第61條第3 項、第63條第1 項第1 款分別定
    有明文。次按汽車行駛至交岔路口，其行進、轉彎，轉彎車
    應讓直行車先行，道路交通安全規則第102 條第1 項第7款
    亦有明文。
三、經查，抗告人於民國100 年1 月2 日13時50分許，駕駛車牌
    號碼E4-1326 號自小客車，沿高雄市○○區○○路快車道由
    東右轉田厝路（往北方向）行駛，行經高雄市○○區○○路
    與田厝路交岔口時，適有廖政堯騎乘車牌號碼325-DMH 號重
    型機車（後載吳郁君），沿高雄市○○區○○路慢車道由東
    往西方向直行，抗告人因有轉彎車不讓直行車先行之違規事
    實，兩車因而發生撞擊，機車因而倒地，因而致廖政堯受有
    左側膝部挫傷，吳郁君受有左側膝部挫裂傷及左側臗部挫傷
    之傷害，抗告人乃為警掣單舉發，嗣原處分機關即交通部公
    路總局高雄區監理所屏東監理站認抗告人上開情形，違反道
    路交通管理處罰條例第48條第1 項第6 款之規定，因而裁處
    罰鍰900 元，並依同條例第63條第1 項規定記違規點數1 點
    ；另廖政堯對抗告人提起過失傷害告訴之刑事案件方面，因
    廖政堯嗣與抗告人成立調解，並具狀撤回告訴，臺灣高雄地
    方法院檢察署乃以100 年度調偵字第1845號為不起訴處分等
    情，有高雄市政府警察局100 年3 月13日高市警交字第B000
    00000 號舉發違反道路交通管理事件通知單、交通部公路總
    局高雄區監理所屏東監理站100 年6 月7 日屏監違字第裁82
    -B00000000號違反道路交通管理事件裁決書、建佑醫院100
    年8 月16日建佑院字第1000000245號函及臺灣高雄地方法院
    檢察署檢察官100 年度調偵字第1845號不起訴處分書各1 份
    在卷可憑（見原審卷第8 、10、37頁，本院卷第11頁）；並
    經本院依職權調取該案過失傷害刑事案卷（高雄市政府警察
    局林園分局高市林警偵字第1000007040號刑案偵查卷宗、臺
    灣高雄地方法院檢察署100 年度偵字第18122 號、100 年度
    調偵字第1845號偵查卷宗）審閱無訛。是此部分之事實堪以
    認定。
四、抗告人雖以上開情詞置辯。然查，案發時抗告人駕駛之自小
    客車最後煞停位置，係在高雄市○○區○○路慢車道之中央
    ，且抗告人自小客車尚未完全完成右轉之動作，其車頭並非
    正面朝向田厝路之方向，而仍保持在右轉彎之狀態等情，有
    現場照片及道路交通事故現場圖在卷可稽（見高雄市政府警
    察局林園分局高市林警偵字第1000007040號刑案偵查卷宗第
    10、14頁，原審卷第20頁、第26至30頁）。且倘抗告人於右
    轉時確認並無來車，衡諸常情，則抗告人應可安然右轉進入
    田厝路，而不致於會發生本件車禍。職是，抗告人上開所辯
    ，係屬事後卸責之詞，不足憑採，抗告人確有轉彎車不讓直
    行車先行，違反道路交通安全規則第102 條第1 項第7 款之
    規定，因而肇事致廖政堯、吳郁君受有傷害等情，事證明確
    ，洵堪認定。
五、準此，本件抗告人確有轉彎車不讓直行車先行之交通違規行
    為，惟原處分機關即交通部公路總局高雄區監理所屏東監理
    站，疏未慮及抗告人尚有駕駛汽車違反道路交通安全規則，
    因而肇事致廖政堯受有左側膝部挫傷、吳郁君受有左側膝部
    挫裂傷及左側臗部挫傷等情，致未依道路交通管理處罰條例
    第61條第3 項規定，記抗告人違規點數3 點，是原處分機關
    僅依道路交通管理處罰條例第48條第1 項第6 款、第63條第
    1 項之規定，裁處抗告人罰鍰900 元，並記違規點數1 點，
    即有疏誤之處。
六、按道路交通管理處罰條例第89條規定：法院受理有關交通事
    件，準用刑事訴訟法之規定。另刑事訴訟法第370 條前段規
    定：由被告上訴或為被告利益而上訴者，第二審法院不得諭
    知較重於原審判決之刑，此即所謂「不利益變更禁止原則」
    ；惟依同條後段規定，如原判決有適用法條不當之情形時，
    第二審法院即得撤銷原審判決，另為適法之判決，並得諭知
    較重於原審判決之刑。本件雖係抗告人聲明異議並提起抗告
    之交通事件，惟原處分既有前揭漏未加計違規點數之適用法
    條不當應予撤銷之情形，依前開準用刑事訴訟法之規定，自
    無不利益變更禁止原則之適用，併予敘明。
七、綜上所述，原審認原處分機關之裁罰有所不當，因而依道路
    交通管理處罰條例第87條第2 項、道路交通事件處理辦法第
    19條前段之規定，將原處分機關之裁罰處分撤銷，另依道路
    交通管理處罰條例第48條第1 項第6 款、第61條第3 項、第
    63條第1 項之規定，裁處抗告人罰鍰900 元，並記違規點數
    合計4 點，本院經核並無違誤。抗告人猶執前詞，指摘原裁
    定不當，為無理由，應予駁回。
據上論結，應依道路交通事件處理辦法第25條，刑事訴訟法第41
2 條，裁定如主文。
中    華    民    國  100     年    11    月    18    日
                    刑事第六庭  審判長法  官  翁慶珍
                                      法  官  石家禎
                                      法  官  孫啟強
以上正本證明與原本無異。
不得再抗告。
中    華    民    國  100     年    11    月    18    日
                                      書記官  劉鴻瑛